【裁判字號】    89,台上,2286
【裁判日期】    890427
【裁判案由】    違反槍砲彈藥刀械管制條例
【裁判全文】
最高法院刑事判決                              八十九年度台上字第二二八六號
    上訴人  台灣高等法院台南分院檢察署檢察官
    被  告  甲○○
右上訴人因被告違反槍砲彈藥刀械管制條例案件，不服台灣高等法院台南分院中華民
國八十七年二月二十日第二審判決（八十六年度上訴字第二○二七號，起訴案號：台
灣台南地方法院檢察署八十六年度偵字第九四七○號），提起上訴，本院判決如左：
    主  文
原判決撤銷，發回台灣高等法院台南分院。
    理  由
本件原判決以公訴意旨略稱：被告甲○○與少年張高亮基於共同犯意聯絡，於民國八
十六年七月一日，在台南縣歸仁鄉○○路三三九號楊誌奮所經營之「捷豹玩具店」以
新台幣五千五百元，共同購買仿德國 WALTHER廠口徑七‧六五公釐半自動玩具手槍一
支（含彈匣一個）及玩具槍子彈五顆，於不詳時地，未經許可，共同排除槍內之阻鐵
、螺絲後，改造為可發射子彈具有殺傷力之玩具手槍，並經張高亮在其台南縣歸仁鄉
○市村○○路四十三巷一○一弄十七號四樓之三住處，將上揭五顆玩具手槍子彈試射
完畢。嗣於同年七月十七日二十一時許，被告騎乘牌照號碼ＶＫＯ－○○六號輕型機
車附載張高亮，途經台南縣歸仁鄉○○路四二八巷巷口，為警查獲，並扣押上揭玩具
手槍一支（含彈匣一個，槍枝管制編號0000000000號）及彈殼五個等情，
因認被告涉有違反槍砲彈藥刀械管制條例第十條第一項之未經許可製造可發射子彈具
有殺傷力之玩具手槍罪嫌云云。經審理結果，被告之犯罪不能證明，因而撤銷第一審
科刑判決，改判諭知被告無罪，固非無見。
惟查：(一)、扣案之上開槍枝經內政部警政署刑事警察局（下稱刑警局）鑑驗結果，認
係以仿德國 WALTHER廠口徑七‧六五ＭＭ半自動手槍（Model ppk／s）製造之玩具槍
改造而成，主要材質為金屬，槍管已貫通，機械性良好，具發射子彈功能，……具殺
傷力。有該局八十六年七月二十三日刑鑑字第四九二三六號鑑驗通知書在卷足按（見
偵查卷第十三頁）。一審法院因送鑑定之上開槍枝是否已故障無法使用，滋生疑義，
復函該局查覆，該局於八十六年十月十五日以刑鑑字第六八一九一號函稱：二該案
槍枝依鑑驗通知書所載，其機械性能良好，認於送鑑時未故障可使用（見一審卷第二
十七頁）。原審又傳喚查獲之警員莊坤環結證稱：「我們查獲時即如此，並未拆開來
，是整枝組合好好的，尚未分解開來。」（見原審卷第五十頁）則前項鑑驗通知書、
函及證言，均不失為證據資料，原判決理由竟以刑警局所用鑑驗方法為「性能檢驗法
」，既未將該槍裝填玩具子彈試射，當然不知該槍因阻鐵螺絲取掉，業已故障。因阻
鐵螺絲取掉，當然槍管已貫通，惟自不能因槍管已貫通，而認具殺傷力；又……刑警
局未將該槍枝拆卸研究其性能及是否已故障，因而函詢該局謂「依鑑驗通知書所載，
機械性能良好」，認送鑑時未故障，可使用，殊嫌無據云云，而為有利被告之判斷，
殊難謂於證據法則無違。(二)、原審苟認上述證據資料尚不足以證明上開槍枝於送鑑驗
時並非故障，係玩具槍改造而成，具殺傷力，自不難傳喚刑警局為鑑定之人員根究明
白，乃竟不此之圖，遽認該槍枝確已故障，焉有具殺傷力可言，而為被告無罪之諭知
，顯有證據調查未盡之違法。檢察官上訴意旨執以指摘原判決不當，非無理由，應認
原判決有撤銷發回更審之原因。
據上論結，應依刑事訴訟法第三百九十七條、第四百零一條，判決如主文。
中      華      民      國    八十九    年      四      月    二十七    日
                              最高法院刑事第三庭
                                  審判長法官  陳  錫  奎
                                        法官  洪  清  江
                                        法官  吳  昆  仁
                                        法官  李  伯  道
                                        法官  陳  世  雄
      右正本證明與原本無異
                                              書  記  官
中      華      民      國    八十九    年      五      月      二      日


司法院資訊處製作；財團法人民間司法改革基金會備份。
